臺灣高等法院臺中分院刑事裁定    　
111年度毒抗字第675號
抗  告  人  
即  被  告  郭俊甫


                    （現於法務部○○○○○○○○附設勒戒處所執行）
上列抗告人因違反毒品危害防制條例案件，經檢察官聲請觀察、
勒戒，不服臺灣苗栗地方法院111年度毒聲字第360號中華民國11
1年7月1日第一審裁定（聲請案號：臺灣苗栗地方檢察署110年度
毒偵字第1687號、111年度聲觀字第281號），提起抗告，本院裁
定如下：
    主  文
抗告駁回。
    理  由
一、抗告意旨略以：抗告人即被告郭俊甫（下稱抗告人）並無任
    何犯罪前科，本案遭查獲後，已坦承犯罪，並配合檢警供出
    毒品上游，犯後態度良好，且抗告人遭查獲後迄今，均不曾
    再施用毒品，除正常上班工作，並已通過逢甲大學建築研究
    所之考試，已完成入學報到手續，完全摒除不良習慣積極向
    上，檢察官令抗告人為附命戒癮治療之緩起訴處分即足，實
    無執行觀察、勒戒之必要。本案檢察官並未給予抗告人就執
    行觀察、勒戒或為附命戒癮治療之緩起訴處分有任何表示意
    見之機會，逕向法院聲請觀察、勒戒，難謂已為合義務性裁
    量，嚴重違背正當法律程序，原裁定未予細究，遽令抗告人
    入勒戒處所觀察、勒戒，亦有嚴重違誤，為此請求撤銷原裁
    定等語。
二、犯毒品危害防制條例第10條之罪者，檢察官應聲請法院裁定
    ，令被告入勒戒處所觀察、勒戒，其期間不得逾2月。毒品
    危害防制條例（下稱毒品條例）第20條第1項定有明文。又
    毒品條例認施用毒品者具「病患性犯人」之特質，應首重於
    醫療之處置，乃就初犯者規定先施以觀察、勒戒、強制戒治
    程序及增訂檢察官得為附命完成戒癮治療之緩起訴處分，而
    使其得以社區處遇方式進行戒癮治療（毒品條例第24條參照
    ）等多元處遇，以達有效之治療，而究採機構或社區處遇方
    式，則賦予檢察官裁量權，與聲請觀察、勒戒應經法院裁定
    不同。該兩種處遇方式，乃並行而非何者優先，檢察官自得
    按照個案情形，依法裁量決定採行何者為宜。而立法者既賦
    予檢察官選擇上述雙軌制度之權限，則檢察官之職權行使，
    法院原則上應予尊重，僅就檢察官之判斷有違背法令、事實
    認定有誤或其他裁量重大明顯瑕疵等事項，予以有限之低密
    度審查（最高法院103年度台上字第2464號判決意旨、臺灣
    高等法院暨所屬法院107年法律座談會刑事類提案第22號、1
    06年法律座談會刑事類提案第37號研討結果參照）。從而，
    除檢察官審酌個案情形，依同條例第24條第1項為附命完成
    戒癮治療之緩起訴處分，可排除適用觀察、勒戒之程序外，
    凡經檢察官聲請，法院僅得依照卷證資料判斷是否符合觀察
    、勒戒要件，裁定准否令入勒戒處所執行觀察、勒戒，並無
    權斟酌以其他方式替代或得以其他原因、被告之個人因素免
    予執行之餘地，合先敘明。
三、經查：　　
  ㈠抗告人基於施用第二級毒品大麻之犯意，於民國110年11月9
    日凌晨某時，在其位於臺北市○○區○○○街000○0號住處，以將
    大麻捲碎放入霧化器內加熱吸食煙霧之方式，施用大麻1次
    。嗣於同年月11日19時41分許，在苗栗縣○○鎮○○○路000號高
    鐵苗栗站為警查獲，扣得大麻2包（毛重共92公克）及大麻
    煙1支，經其同意採集尿液送檢驗，結果呈大麻酸陽性反應
    等情，業據抗告人於警詢、偵查中坦認不諱，並有採尿同意
    書、苗栗縣警察局竹南分局偵辦違反毒品危害防制條例案件
    尿液鑑驗代碼對照表、中山醫學大學附設醫院檢驗科藥物檢
    測中心尿液檢驗報告在卷可稽，及扣案大麻2包、大麻煙1支
    可佐，足認抗告人上開任意性自白與事實相符，應可採信，
    其於上開時、地施用第二級毒品之犯行，應堪認定。又抗告
    人前未曾因施用毒品案件，經法院裁定觀察、勒戒或強制戒
    治，有臺灣高等法院被告前案紀錄表附卷可參。原審因認檢
    察官之聲請為正當，依毒品條例第20條第1項規定，裁定抗
    告人令入勒戒處所觀察、勒戒，經核於法並無不合。
  ㈡行政院依毒品條例第24條第4項之授權，訂定毒品戒癮治療實
    施辦法及完成治療認定標準，其中第2條第2項明定：「被告
    有下列情事之一時，不適合為附命完成戒癮治療之緩起訴處
    分。但無礙其完成戒癮治療之期程者，不在此限：緩起訴
    處分前，因故意犯他罪，經檢察官提起公訴或判決有罪確定
    。緩起訴處分前，另案撤銷假釋，等待入監服刑。緩起訴
    處分前，另案羈押或執行有期徒刑。」另上開認定標準第4
    條第1項，亦僅就檢察官為戒癮治療之緩起訴處分前，應得
    被告同意一事予以規定，並未規定檢察官於向法院對被告為
    觀察、勒戒聲請前，亦應得被告之同意。是以，檢察官針對
    個案予以斟酌採擇，其裁量結果如認適於為緩起訴處分者，
    固須於緩起訴處分中說明其判斷之依據，惟其如認為應向法
    院聲請觀察、勒戒者，無需徵詢被告同意，亦無需贅語交代
    不適於為緩起訴處分之理由，縱被告提出該項聲請，亦僅在
    促請檢察官注意得否予以適用，檢察官並不受被告聲請之拘
    束。本件抗告人係因涉犯毒品條例第4條第2項之販賣第二級
    毒品（大麻）罪為警查獲，經苗栗縣警察局竹南分局移送臺
    灣苗栗地方檢察署檢察官分案以110年度偵字第7480號偵查
    後提起公訴，並以抗告人涉犯本件施用第二級毒品犯行向原
    審法院聲請觀察、勒戒，有臺灣高等法院被告前案紀錄表、
    臺灣苗栗地方檢察署檢察官110年度偵字第7480號起訴書在
    卷可參。本件是否為附命完成戒癮治療之緩起訴處分，檢察
    官雖未明白詢問抗告人意見，但抗告人已存有上開認定標準
    第2條第2項但書第1款不適合為附命完成戒癮治療之緩起訴
    處分的情形，客觀上顯不符附條件緩起訴之要件，檢察官於
    斟酌抗告人之犯罪情節、全案事證後，認依毒品條例第20條
    第1項之規定向法院聲請裁定觀察、勒戒，未對抗告人為附
    命完成戒癮治療之緩起訴處分，此乃屬檢察官適法職權的行
    使，程序並無不合，檢察官雖未於聲請書內具體敘明抗告人
    不適於為附戒癮治療緩起訴處分之理由，然揆諸前揭說明，
    仍難認其判斷有違背法令、事實認定有誤或其他裁量重大明
    顯瑕疵等情事，法院自應予以尊重。抗告意旨謂檢察官未為
    合義務性裁量云云，不足為採。
　㈢觀察、勒戒處分係針對施用毒品者將來之危險所為預防、矯
    治措施之保安處分，係為矯正行為人反社會性格，採用徹底
    隔絕毒品、專業諮商輔導或必要醫療支援等方法，協助其戒
    斷施用毒品之身癮及心癮，以達教化與治療之目的，並防衛
    社會安全，其性質非為懲戒行為人。為達上述目的，不得已
    於一定期間限制或拘束行為人之人身自由，既為法之所許，
    當無因個人因素而免予執行之理。本件抗告人既有前揭施用
    毒品之行為，自有予以矯治並預防其將來繼續施用之必要性
    ，至於抗告人所述犯罪後態度、是否未再施用毒品等因素，
    均核與毒品條例第20條第1項裁定令入勒戒處所觀察、勒戒
    之要件無涉，尚不足採為解免其依法應受之觀察、勒戒處分
    ，而撤銷原裁定之正當理由，附此敘明。
四、綜上所述，原審法院認抗告人施用第二級毒品犯行明確，依
    檢察官之聲請，裁定抗告人令入勒戒處所觀察、勒戒，經核
    於法並無違誤。抗告人徒以前揭情詞提起抗告，請求撤銷原
    裁定，為無理由，應予駁回。　　
據上論結，應依刑事訴訟法第412條，裁定如主文。
中　　華　　民　　國　　111 　年　　8 　　月　　3 　　日
         　刑事第十庭    審判長法　官  陳  宏  卿
　　　　　　　　　　　　　　   法　官  楊  文  廣
 　　　　　　　　　　　　　 　 法　官  簡  芳  潔                          
以上正本證明與原本無異。     
不得再抗告。
                               書記官  廖  婉  菁
　　　　　　　　　　　　　　　 
中　　華　　民　　國　　111 　年　　8 　　月　　4 　　日